【裁判字號】    95,竹簡,176
【裁判日期】    950331
【裁判案由】    債務人異議之訴
【裁判全文】
臺灣新竹地方法院民事簡易判決         95年度竹簡字第176號
原      告  丙○○
訴訟代理人  丁○○
被      告  乙○○
上列當事人間債務人異議之訴事件，本院於民國95年3月28日言
詞辯論終結，判決如下：
    主      文
原告之訴駁回。
訴訟費用由原告負擔。
    事實及理由
一、原告主張：被告持有如附表所示之本票乙紙，前曾向本院聲
    請93年度票字第709號裁定准許強制執行，即據以向本院聲
    請93年度執字第10034號強制執行，執行原告所有坐落於新
    竹縣北埔鄉○○段內大坪小段94-1地號及新竹縣竹東鎮○○
    段96-71地號之土地2筆，惟被告所持有如附表所示之本票上
    「丙○○」之簽名並非其親簽，是被告對其並無本票債權存
    在，爰依強制執行法第14條之規定，提起債務人異議之訴以
    排除強制執行等語，並聲明：本院第93年度執字第10034號
    強制執行事件（原告誤載為本院94年度執字第10034號強制
    執行事件），對原告所為強制執行程序應予撤銷。
二、被告則以：因訴外人甲○○之對被告有欠款，甲○○為清償
    債務，從而將原告所簽發如附表所示之本票轉讓與被告，附
    表所示本票上確由原告所親簽等語資為抗辯。並聲明：原告
    之訴駁回。
三、兩造不爭執之事實：
    被告持有如附表所示之本票乙紙，經被告向本院聲請93年度
    票字第709號裁定准許強制執行，即據以向本院聲請93年度
    執字第10034號強制執行，執行原告所有坐落於新竹縣北埔
    鄉○○段內大坪小段94-1地號及新竹縣竹東鎮○○段96-71
    地號之土地2筆。
四、得心證理由：
(一)、按執行名義成立後，如有消滅或妨礙債權人請求之事由發生
    ，債務人得於強制執行程序終結前，向執行法院對債權人提
    起異議之訴。執行名義無確定判決同一之效力者，於執行名
    義成立前，如有債權不成立或消滅或妨礙債權人請求之事由
    發生，債務人得於強制執行程序終結前提起異議之訴，強制
    執行法第14條第1、2項定有明文。經查，本件被告係持附表
    所示之本票，向本院聲請本票裁定准予強制執行為執行名義
    ，業經本院依職權調取本院93年度票字第709號卷宗核閱屬
    實，是本件執行名義並無與確定判決同一效力。被告持上開
    執行名義以本院93年度執字第10034號強制執行，聲請對原
    告所有系爭2筆土地強制執行，並經本院執行處以93年度執
    字第10034號強制執行在案，其中坐落於新竹縣竹東鎮○○
    段96-71地號之土地業已拍定並發所由權移轉證書予訴外人
    吳東洲，然另一筆坐落於新竹縣北埔鄉○○段內大坪小段
    94-1地號之土地現已第2次拍賣無人應買，執行程序尚未終
    結，亦經本院依職權調取前開執行卷宗查閱無訛，而原告據
    前揭執行名義成立前所得以主張之事由（即確認本票於被告
    上開聲請准予強制執行前其債權即不存在）對被告提起異議
    之訴，與前開規定相符，應予准許，合先敘明。
(二)、經查，原告主張如附表所示之本票非為其親簽，為被告所否
    認，並以前詞置辯，經查，證人甲○○於本院證稱：其為清
    償對被告之債務，將其自訴外人林文祺處受讓之系爭本票移
    轉予被告，當時林祺文亦同時交付原告之妻丁○○簽立之協
    議書乙紙（見本院95年3月28日言詞辯論筆錄），復經本院
    依職權命原告當庭書寫其姓名、票據上之金額及住址各10遍
    ，與系爭本票上發票人之簽名、票據金額及住址比對觀之，
    兩者之筆劃、力道及書寫特徵完全相符，是本院綜據上情，
    認原告確有簽發系爭本票，原告主張未簽發本票乙節，顯與
    事實不符，不可採信，是原告為系爭本票之發票人堪予認定
    。
(三)、末按在票據上簽名者，依票上所載文義負責；本票發票人所
    負責任，與匯票承兌人同；執票人向本票發票人行使追索權
    時，得聲請法院裁定後強制執行；票據法第5條、第121條、
    第123條分別定有明文。查原告既為本票發票人，依上開規
    定，自應負付款責任，被告自得對原告進行追償。被告經提
    示不獲付款後，自得依票據法第123條持系爭本票請求准為
    強制執行，並拍賣原告之不動產，洵屬合法有據。原告認其
    非系爭本票之發票人，而主張撤銷本件強制執行程序等語，
    自不足採。
(四)、綜上所述，原告已在系爭本票上簽名，被告依本票裁定執行
    原告之不動產，並無不法。從而原告請求撤銷本院93年度執
    字第10034號強制執行程序，為無理由，應予駁回。
五、訴訟費用負擔之依據：民事訴訟法第78條。
中    華    民    國    95    年    3     月    31    日
                  新竹簡易庭  法  官  林惠君
以上正本，係照原本作成。
如對本判決上訴，須於判決送達後20日內向本院提出上訴狀。
                              書記官  鍾佩芳
中    華    民    國    95    年    3     月    31    日
  ┌──────────────────────────┐
  │附表                                                │
  ├──┬──────────┬──────┬─────┤
  │編號│  金   額（新臺幣） │ 編     號  │發 票 日  │
  ├──┼──────────┼──────┼─────┤
  │ １ │   350,000元        │  0000000   │ 90.3.6   │
  └──┴──────────┴──────┴─────┘


司法院資訊處製作；財團法人民間司法改革基金會備份。
